【裁判字號】    97,消債更,95
【裁判日期】    970813
【裁判案由】    聲請更生程序
【裁判全文】
臺灣高雄地方法院民事裁定           97年度消債更字第95號
聲  請  人  甲○○
代  理  人  乙○○
上列聲請人聲請更生程序事件，本院裁定如下：
    主  文
聲請駁回。
聲請費用由聲請人負擔。
    理  由
一、聲請意旨略以：聲請人前依中華民國銀行公會會員辦理消費
    金融案件無擔保債務協商機制，就聲請人積欠之信用卡、現
    金卡、信用貸款等債務合計新臺幣（下同） 1,019,510元，
    與全體無擔保債權銀行達成分期還款協議，約定聲請人自民
    國95年 6月起，分80期並按週年利率6.88％計算之利息，每
    月應償還21,980元，由各債權銀行依債權金額比例受償。惟
    因子女教育費增加、房貸繳款增加、年收入減少及配偶乙○
    ○亦負擔無擔保債務300萬元正申請前置協商中等情，以目
    前財產收入狀況，扣除每月必要支出及扶養費後，已不足以
    支付上開協商金額，而有不可歸責於聲請人之事由，爰依消
    費者債務清理條例規定聲請更生等語。
二、按債務人與金融機構協商成立者，不得聲請更生或清算，但
    因不可歸責於己之事由，致履行顯有重大困難者，不在此限
    ；本條例施行前，債務人依金融主管機關協調成立之中華民
    國銀行公會會員辦理消費金融案件無擔保債務協商機制與金
    融機構成立之協商，準用前項之規定，消費者債務清理條例
    第151條第5項、第 6項分別定有明文。又聲請更生或清算不
    合程式或不備其他要件者，法院應以裁定駁回之，但其情形
    可以補正者，法院應定期間先命補正，復為同條例第 8條所
    明定。是債務人與金融機構協商成立債務清償方案後，即應
    由債務人按其條件履行，如因事後發生情事變更，在清償期
    間收入或收益不如預期，致該方案履行困難甚或履行不能，
    因不可歸責於己，始能例外准許債務人聲請更生或清算，以
    避免債務人任意毀諾已成立之協商，濫用更生或清算之裁判
    上債務清理程序。從而，所謂「不可歸責於己之事由」，應
    係指客觀上聲請人之支出增多，或收入、收益減少，非其成
    立協商時所能預期，諸如物價上漲而成本增加、受扶養人數
    增加、家屬患病等以致支出增加，或因病無法工作、僱佣之
    公司倒閉或裁員、失業、減薪等以致收入減少，均屬之。
三、聲請人主張於本件更生聲請前，依中華民國銀行公會會員辦
    理消費金融案件無擔保債務協商機制，就聲請人積欠之信用
    卡、現金卡、信用貸款等債務合計新臺幣（下同）1,019,51
    0 元，與全體無擔保債權銀行達成分期還款協議，約定聲請
    人自民國95年 6月起，分80期並按週年利率6.88％計算之利
    息，每月應償還21,980元，由各債權銀行依債權金額比例受
    償等情，有協議書、無擔保債務還款計劃各 1份（本院卷第
    25、26頁）附卷可憑，應可認定為真實。則依前揭條文之規
    定，自應有不可歸責於聲請人之事由，致履行顯有重大困難
    之情形存在，始得向法院聲請更生或清算。
四、本件聲請人雖以其有上開顯非可歸責於己之事由致履行有重
    大困難，而無法清償債務之情事等情。惟查，聲請人固提出
    其子於 95年 8 月赴美國留學，而增加教育及生活費每月約
    45,000元之支出，然觀其所提出之留學支出匯款單，支出該
    筆費用之名義人為聲請人之配偶，有上海商業儲蓄銀行匯單
    在卷可稽，是難認該筆款項係由聲請人所支出。又聲請人每
    月應繳之房屋貸款於95年 6月與銀行協商時為15,345元，與
    96年12月應繳之金額17,960元相較，僅增加 2,615元，參以
    聲請人名下之財產有土地2筆、房屋2筆、日產汽車 1輛、95
    年、96年利息收入有 505,568元，此有聲請人之財政部台灣
    省南區國稅財產歸屬資料清單及95年、96年財政部台灣省南
    區國稅局綜合所得稅各類所得資料清單在卷可稽，是難認該
    房貸每月繳款增加之金額，足令其無法支付協商金額之原因
    而為不可歸責於己之事由。聲請人另僅憑國泰人壽保險股份
    有限公司之前置協商開始通知函實難認配偶乙○○亦負擔無
    擔保債務 300萬元，而致聲請人無法履行協商金額，縱此情
    屬實，然乙○○名下之財產有土地3筆、房屋3筆、日產及國
    瑞汽車 2輛，亦可供資金調度，此有乙○○之財政部台灣省
    南區國稅財產歸屬資料清單在卷可稽，是聲請人此部分之主
    張亦難可採認。又客觀上聲請人之收入非有成立協商時所不
    能預期之減少，自難遽認聲請人確有不可歸責於己之事由導
    致履行協商內容顯有重大困難，則其聲請更生，顯與前開規
    定不符，難以准許。本件聲請人聲請更生，既未提出有關其
    確於與金融機關達成前揭協商後，有不可歸責於己之事由致
    履行顯有重大困難，而符合得以提出本件更生聲請之要件，
    復經本院裁定命其補正後，無正當理由逾期迄今仍未補定，
    依法自應駁回其更生之聲請。
五、依消費者債務清理條例第8條、第151條第5項、第15條，民
    事訴訟法第78條，裁定如主文。
中    華    民    國    97    年     8    月    13    日
                  臺灣高雄地方法院鳳山簡易庭
                        法  官  何悅芳
以上正本係照原本作成。
如不服本裁定，應於送達後10日內，向本院提出抗告狀並表明抗
告理由，如於本裁定宣示後送達前提起抗告者，應於裁定送達後
10日內補提抗告理由書（須附繕本）。
中    華    民    國    97    年     8    月    13    日
                        書記官  胡淑芳


司法院資訊處製作；財團法人民間司法改革基金會備份。
